臺灣桃園地方法院刑事判決　　　　　　 93年度簡上字第354號
上　訴　人
即　被　告　甲○○　男　53歲.
　　　　　　乙○○　男　51歲.
上列被告因傷害案件，經檢察官聲請簡易判決處刑（聲請案號：
93年度偵字第4833號），上訴人對於本院93年10月22日93年度桃
簡字第634 號判決提起上訴，本院管轄第二審合議庭判決如下︰
    主  文
上訴駁回。
乙○○緩刑貳年。
    事實及理由
一、本案經本院管轄第二審之合議庭審理結果，認原審以上訴人
    即被告甲○○、乙○○，均係犯刑法第277 條第1 項之罪，
    分別判處拘役40日、拘役30日，如易科罰金，以銀元300 元
    折算1 日，經核其認事用法及量刑均無不當，應予維持，並
    引用原審判決書記載之事實、證據及理由。
二、上訴人即被告甲○○上訴意旨略以：伊於92年12月1 日上午
    11 時 許，在桃園縣桃園市○○路○ 段301 、303 號新竹國
    際商業銀行三民分行前，遭被告乙○○毆打，伊並未毆打乙○○云云。經查：
    (一)證人即同案被告乙○○於本院審理時證稱：「92年12月1
      日中午11、12點，在桃園市○○路新竹國際銀行三民分行
      前，為了債務問題，被告李從銀行樓上出來，我剛好要進
      去銀行，我就跟他說欠我的錢要還我，他說沒有欠我錢，
      他有很多錢但是都是他老婆的名字，到法院告他，他也不
      怕，我說我跟他拿錢是根據法院的判決確定書及本票，他
      就用手推我說我就是不還怎樣，我也有推他一下，後來我
      們雙手互抓，結果我們雙方用力拉扯的時候就雙雙跌倒在
      地上，因為地上是柏油路所以有受傷，我的臉與右小腿有
      擦傷。」等語（見本院94年3 月18日審判筆錄第5 頁），
      核與證人丙○○於本院審理時證稱：「（92年12月1 日上
      午11 時 左右，有無在分行前看到被告二人衝突經過？）
      我是看到有一個人站在門口，另外一個人從銀行裡面走出
      來，二個人後來在門口爭執債務的問題，後來我進到銀行
      裡面，聽到有人說外面的人在打架要報警，我走出來看，
      看到被告二個人側身躺在地上抱在一起，他們都想要起來
      但都被對方壓住。」、「（你看到被告二人扭在一起在地
      上拉扯？有，地點是在銀行門口，靠近行人道往馬路的邊
      緣。」、「（當時被告李是否有抱住被告莊？）我只看到
      他們二人抱在一起。」、「（他們抱在一起的情況？）他
      們是在爭執、衝突的情況下抱在一起。」等語（見本院94
      年3 月18日審判筆錄第3 頁、第4 頁），互核相符，又依
      被告乙○○所受之傷害為臉部及右小腿多處擦傷，此有桃
      新醫院診斷證明書1 紙在卷可稽（見臺灣桃園地方法院檢
      察署93偵字第4833號偵查卷第17頁），與證人乙○○及丙○○證述被告2 人發生衝突之情形大致相符，故被告甲○○辯稱伊並無毆打被告乙○○一情，不足為採。
    (二)原審以被告甲○○所犯罪行明確，而依刑法第277 條第1
      項前段規定，並審酌被告甲○○曾有偽造文書、侵占等前
      科，品行非佳，本件係被告甲○○尚積欠同案被告乙○○
      新臺幣（下同）500,000 元之債務未還，乙○○於前址巧
      遇甲○○，向其催討債務，惟甲○○表示不還，雙方因而
      發生拉扯，犯罪之動機係因債務問題、犯罪手段，甲○○
      之智識程度為高中畢業、乙○○受傷之程度、犯罪所生之
      損害尚輕，及犯罪後態度等一切情狀，判處被告甲○○拘
      役40日，並諭知易科罰金之折算標準，其認事用法，均無
      不合，量刑亦屬適當，被告甲○○執前詞提起上訴，並無
      理由，應予駁回。
三、上訴人即被告乙○○上訴意旨略以：伊因被告甲○○動手，
    伊才還手，並請求給予緩刑等語。經查：
    (一)按所謂正當防衛必須對於現在不法之侵害始得為之，侵害
      業已過去，即無正當防衛可言。再衡之一般社會經驗法則
      ，互毆係屬多數動作構成單純一罪而互為攻擊之傷害行為
      ，縱令一方先行出手，而還擊之一方在客觀上茍非單純對
      於現在不法之侵害為必要排除之反擊行為，因其本即有傷
      害之犯意存在，則對其互為攻擊之還手反擊行為，自無主
      張正當防衛權之餘地，最高法院84年度臺非字第208 號判
      決可資參照。
    (二)證人即同案被告甲○○證稱：「（92年12月1 日中午11點
      左右，你有無在新竹國際商業銀行三民分行前遇到被告莊
      ？）有。」、「（你為何會在現場？）我去銀行3 樓逾放
      中心辦理貸款的事情，希望清償期能夠延後的事情，下樓
      之後在銀行門前遇到被告莊。」、「（你遇到被告莊之後
      有無交談？）他說你的錢怎麼處理，我說我早就還你了，
      被告莊用右手抓住我胸前的衣領，因為被告莊力量大我掙
      脫不了，我一直退，並叫證人劉報警，但是證人劉遲遲不
      報警，後來被告莊用右腳踢我的左腳的膝蓋，因為人行道
      與馬路有落差我就摔下去，我的手肘就擦撞地上，我有用
      手拉他的手，所以被告莊也跟著倒在地上，我們躺在地上
      想要互相掙脫，脖子與手肘的傷就是這樣來的。」等語（
      見本院94年3 月18日審判筆錄第6 頁、第7 頁），復參以
      證人丙○○及被告乙○○上開證述，本件被告2 人間之互
      毆行為，係因被告乙○○先抓住被告甲○○之胸前衣領，
      被告甲○○為掙脫再抓住被告乙○○，最後雙雙跌倒在地
      ，核與前揭正當防衛之情形不符，是被告榮輝辯稱因被告
      甲○○動手，伊在還手云云，亦無為採。
    (三)原審以被告乙○○所犯罪行明確，而依刑法第277 條第1
      項前段規定，並審酌被告乙○○均無前科，品行良好，本
      件係被告甲○○尚積欠同案被告乙○○500,000 元之債務
      未還，乙○○於前址巧遇甲○○，向其催討債務，惟甲○○表示不還，雙方因而發生拉扯，犯罪之動機係因債務問
      題、犯罪手段，乙○○之智識程度為為專科畢，甲○○受
      傷之程度、犯罪所生之損害尚輕，及犯罪後態度等一切情
      狀，判處被告乙○○拘役30日，並諭知易科罰金之折算標
      準，其認事用法，均無不合，量刑亦屬適當，被告乙○○
      執前詞提起上訴，並無理由，應予駁回。再查，被告乙○○前未曾受有期徒刑以上刑之宣告，有臺灣高等法院全國
      前案紀錄表在卷可稽，本院因認就上訴人宣告之刑，以暫
      不執行為適當，爰宣告緩刑2 年，以啟自新。
據上論斷，應依刑事訴訟法第455 條之1 第1 項、第3 項、第36
8 條、第373條，刑法第74條第1款，判決如主文。
本案經檢察官林鈺雄到庭執行職務。
中　　華　　民　　國　　94　　年　　3 　　月　　31　　日
                  刑事第二庭    審判長法　官　徐培元
                                      法  官  潘進順
                                      法  官  陳心婷
以上正本證明與原本無異。
本判決不得上訴。
                                      書記官　陳青瑜
中　　華　　民　　國　　94　　年　　4 　　月　　8 　　日
